最高法院民事判決　　　　　　　　　　　　　　　　九十三年度台上字第八一五號
　　上　訴　人　甲○○
　　訴訟代理人　鄭洋一律師
　　被 上訴 人　乙○○
　　訴訟代理人　張孝詳律師
右當事人間請求返還借款事件，上訴人對於中華民國九十一年九月四日台灣高等法院
第二審判決（九十一年度重上字第一七二號），提起上訴，本院判決如下：
    主  文
上訴駁回。
第三審訴訟費用由上訴人負擔。
    理  由
本件被上訴人主張：上訴人自民國七十九年起即向伊借款，所交付用以清償借款之支
票，於八十三年三月以後到期者已陸續退票，共積欠新台幣（下同）二千三百三十七
萬五千七百八十元。伊僅就八十三年一月至四月間上訴人所交付而未兌現如原判決附
表（下稱附表）一所示支票二十三紙之借款部分為請求，依消費借貸法律關係，求為
命上訴人給付六百四十萬七千八百元及同上附表所載利息之判決。（超過六百零九萬
二千四百二十七元本息部分，業經第一審判決駁回被上訴人之訴確定。）
上訴人則以：被上訴人係借款與伊所經營之公司，伊非借款人自無返還借款之責。雖
伊曾在上開公司所簽發之支票上背書，但被上訴人對支票背書人之追索權已罹於時效
，伊亦無庸再負背書責任。另被上訴人所預扣之利息，更不得充作本金計算等語，資
為抗辯。
原審依調查證據為辯論之結果，以：被上訴人主張前揭事實，已據提出支票暨退票理
由單為證，上訴人並未否認被上訴人有交付借款事實，雖以前詞置辯，惟查，上訴人
於被訴詐欺之台灣台北地方法院八十九年易緝字第二三號刑事案件中，已承認自七十
九年起即與被上訴人陸續有資金借貸之往來，其方式係由上訴人將所營公司簽發之支
票或客票交予被上訴人，則上訴人此項於訴訟外所為不利於己之陳述，非不得供作本
件訴訟上之證據資料。參諸上訴人未否認收到消費借貸之金錢，及其提出部分清償之
明細表，且於系爭支票上背書等情，足認被上訴人業已交付借款予上訴人。此外，上
訴人復提供其個人位於台北市光華商場之攤位及房地不動產予被上訴人為擔保，為其
所不爭執，若上訴人對被上訴人未有負債，何須如此，益證上訴人係以個人名義向被
上訴人借款，上訴人始為系爭借款之借用人而非其所營之公司。上訴人之辯解，即不
足採信。按借用人應於約定期限內，返還與借用物種類、品質、數量相同之物，民法
第四百七十八條定有明文。依兩造間借貸資金往來明細表上所載預扣利息計息期間係
自借款日至支票發票日，可知兩造間係以支票發票日為系爭借款之清償期，而上訴人
亦不否認附表所示支票發票日屆至後均未再付息，故除被上訴人以預扣利息方式巧取
得利益，違反民法第二百零六條之禁止規定，就該預扣利息數額（詳如附表二所示）
部分無請求上訴人返還之權利外，其餘部分如附表二所示「借款本金」及「支票提示
日」欄所載之本金及利息，被上訴人依據消費借貸法律關係，請求上訴人給付該借款
本金計六百零九萬二千四百二十七元及其法定利息，應予准許。為原審心證之所由得
，因而維持第一審所為被上訴人勝訴部分之判決，駁回上訴人之上訴，經核於法並無
違誤。查上訴人於台灣台北地方法院八十九年易緝字第二三號詐欺刑事案件審理時，
曾具狀陳稱其自七十九年起即與被上訴人陸續有資金借貸之往來，其方式係由上訴人
將所營公司簽發之支票或客票交予被上訴人，再由被上訴人以轉帳或匯款方式，將預
扣利息後的款項貸與上訴人，此為俗稱之票貼，無借新還舊之問題（見一審卷一九三
、一九四頁），則上訴人此項於訴訟外所為不利於己之陳述，縱未可與自認同視，但
該書狀仍不失為證書之一種，原審非不得以之作為依其自由心證以定證據取捨之依據
。（參見本院二十六年上字第五八五號(1)判例意旨。）上訴論旨，猶執前詞並就原審
取捨證據、認定事實之職權行使，指摘原判決不當，求予廢棄，非有理由。
據上論結，本件上訴為無理由。依民事訴訟法第四百八十一條、第四百四十九條第一
項、第七十八條，判決如主文。
中　　　華　　　民　　　國　　九十三　　年　　　四　　　月　　二十二　　日
                              最高法院民事第七庭
                                  審判長法官  蘇　茂　秋
                                        法官  朱　建　男
                                        法官  蘇　達　志
                                        法官  陳　碧　玉
                                        法官  沈　方　維
      右正本證明與原本無異
                                              書  記  官
中　　　華　　　民　　　國　　九十三　　年　　　五　　　月　　　五　　　日
                                                                        Ｅ
